臺灣高等法院臺南分院刑事判決　　　　100年度上訴字第816號
上　訴　人
即　被　告　郭建良
上列上訴人因違反毒品危害防制條例案件，不服臺灣臺南地方法
院一００年度訴字第五八七號中華民國一００年六月二十二日第
一審判決（起訴案號：臺灣臺南地方法院檢察署一００年度毒偵
字第一一九號），提起上訴，本院判決如下：
    主  文
上訴駁回。
    事  實
一、郭建良前因施用毒品案件，經臺灣臺南地方法院裁定令入戒
    治處所強制戒治，於民國九十五年一月十一日強制戒治執行
    完畢釋放。又因施用毒品案件，經法院判處有期徒刑八月確
    定，因未到案執行而遭通緝。詎仍不知悔改，復基於施用第
    一級毒品海洛因之犯意，於九十九年十二月九日晚間二十三
    時許（公訴意旨誤為同年十二月十二日下午四時許往前回溯
    七十二小時內之某時許），在臺南市○○區○○路六段四二
    九巷五號之一住處，以將海洛因置入香菸內點燃吸食之方式
    ，施用第一級毒品海洛因一次。嗣於九十九年十二月十二日
    上午十一時許，在臺南市○區○○街與國華路口，因通緝為
    警查獲，經徵得其同意採集尿液送驗，結果呈鴉片類陽性反
    應，始悉上情。
二、案經臺南市政府警察局第六分局報告臺灣臺南地方法院檢察
    署檢察官偵查起訴。
    理  由
一、本件被告郭建良所犯係死刑、無期徒刑、最輕本刑為三年以
    上有期徒刑以外之罪，其於原審審理時就被訴事實為有罪之
    陳述，經法官告知簡式審判程序之旨，並聽取公訴人及被告
    之意見後，認宜為簡式審判程序，依刑事訴訟法第二百七十
    三條之一第一項規定，裁定進行簡式審判程序加以審理，則
    依據刑事訴訟法第二百七十三條之二、同法第一百五十九條
    第二項之規定，不適用傳聞法則有關限制證據能力之相關規
    定，首予敘明。
二、上開事實業據被告於警詢、偵查及原審坦承不諱（見警卷第
    二頁、毒偵字第一一九號卷第九頁、原審卷第十三頁背面、
    第十六頁背面），並有臺南市警察局第六分局送驗尿液及年
    籍對照表、長榮大學確認報告各一紙（見警卷第四、五頁）
    在卷可稽，事證明確，被告犯行堪予認定。
三、按施用第一級毒品，毒品危害防制條例第十條第一項定有處
    罰明文。依九十三年一月九日修正施行後之毒品危害防制條
    例第二十條、第二十三條規定，僅限於「初犯」及「五年後
    再犯」二種情形，始應先經觀察、勒戒或強制戒治程序，不
    能逕行起訴。倘被告於五年內已再犯，經依法再為保安處分
    或追訴處罰者，縱其第三次（或第三次以上）施用毒品之時
    間，在初犯之保安處分執行完畢釋放五年以後，即非屬「五
    年後再犯」之情形，且因前有「五年內再犯」情形，顯見其
    再犯率甚高，原實施之保安處分無法收其實效，毋庸仍予寬
    典處遇，而應依該條例第十條逕予刑罰制裁（最高法院九十
    五年第七次刑事庭會議決議參照）。被告前因施用毒品案件
    ，經臺灣臺南地方法院裁定送勒戒處所觀察、勒戒後，因認
    有繼續施用毒品傾向，復經裁定令入戒治處所施以強制戒治
    ，嗣因無繼續戒治之必要，法院裁定停止戒治，於九十五年
    八月十日戒治期滿出監。又於九十七年間因施用第一級毒品
    案件，經臺灣臺南地方法院以九十七年度訴字第五七九號判
    處有期徒刑八月，經本院於九十七年七月十七日以九十七年
    度上訴字第七四０號判決駁回其上訴，再經最高法院於九十
    七年十月八日以九十七年度台上字第四九六九號判決駁回上
    訴確定，此有臺灣高等法院被告前案紀錄表在卷可稽。被告
    既於前揭強制戒治處分執行完畢後五年內之九十七年間再犯
    施用毒品罪，且經法院判處罪刑確定，顯見其再犯率甚高，
    原實施觀察、勒戒、強制戒治，已無法收其實效，而無五年
    戒斷期之存在，被告另犯本件施用第一級毒品海洛因之犯行
    ，依前揭說明，即無再施以觀察、勒戒及強制戒治之必要，
    而應依法追訴、審理。
四、查，海洛因係屬毒品危害防制條例第二條第二項第一款所規
    定之第一級毒品，核被告所為，係犯毒品危害防制條例第十
    條第一項施用第一級毒品罪。被告持有第一級毒品，復進而
    施用，其持有毒品之低度行為，應為施用第一級毒品之高度
    行為所吸收，不另論罪。被告抗辯係因心臟開刀處傷口裂開
    ，疼痛難耐，故施用海洛因止痛，犯罪情狀顯可憫恕，請求
    依刑法第五十九條予以酌減其刑。然被告開刀處傷口疼痛，
    本得向專業醫師尋求治療，經醫師處方箋給予止痛藥，若所
    給予之止痛藥藥效不足止其疼痛，仍可再向醫師說明，而要
    求換給藥效較強之止痛藥，絕無自行施用海洛因止痛之必要
    ，顯見被告所辯並非事實，本件被告施用第一級毒品海洛因
    犯行，並無顯可憫恕之情事，核與刑法第五十九條規定得酌
    減其刑之要件不符。被告雖表示依其所犯情節，應量處有期
    徒刑六月，並諭知易科罰金之折算標準，始符合比例原則，
    然被告前已有多次施用毒品犯行，最近一次施用第一級毒品
    海洛因，遭本院判處有期徒刑八月，此次再犯相同罪名，顯
    見先前所判處之八月有期徒刑，尚不足以對被告生矯治及預
    防再犯之效果，倘依被告所要求量處有期徒刑六月，甚至給
    予易科罰金之機會，反而才會有被告所稱違反比例原則之情
    事，故被告有關量刑之請求，不應准許。
五、原審以上訴人即被告罪證明確，適用上開法文論罪科刑，並
    審酌被告前因施用毒品案件經觀察勒戒及強制戒治程序後，
    仍未能徹底戒除毒癮，又因施用毒品罪遭法院判處徒刑，執
    行後仍舊因心志不堅，復犯本件之罪，顯見其戒癮之意志力
    薄弱，惟犯後坦承犯行態度良好等一切情狀，量處有期徒刑
    八月，認事用法並無不當，量刑亦屬適當，上訴意旨仍執陳
    詞，任意指摘原判決量過重，為無理由，應予駁回。
六、被告合法傳喚，無正當之理由不到庭，爰不待其陳述，逕行
    判決。
七、據上論斷，應依刑事訴訟法第三百六十八條、第三百七十一
    條，判決如主文。
本案經檢察官謝錫和到庭執行職務。
中    華    民    國    100    年    9    月    14    日
                  刑事第二庭    審判長法  官  葉居正
                                      法  官  張桂美
                                      法  官  陳春長
以上正本證明與原本無異。
如不服本判決應於收受送達後10日內向本院提出上訴書狀，其未
敘述上訴理由者，並得於提起上訴後10日內向本院補提理由書（
均須按他造當事人之人數附繕本）「切勿逕送上級法院」。
                                      書記官  邱如
中    華    民    國   100    年    9     月    14    日
毒品危害防制條例第10條第1項
施用第一級毒品者，處 6 月以上 5 年以下有期徒刑。